臺灣臺南地方法院柳營簡易庭民事判決
111年度營簡字第245號
原      告  元大商業銀行股份有限公司

法定代理人  翁健  
訴訟代理人  黃景信
被      告  侯冠旭(即侯冠州之繼承人)

上列當事人間請求清償借款事件，本院於民國111年8月18日言詞
辯論終結，判決如下：
    主  文
一、被告應於繼承被繼承人侯冠州之遺產範圍內給付原告新臺幣
    158,040元，及自民國94年8月23日起至清償日之前一日止，
    按週年利率百分之15計算之利息，暨自民國94年9月24日起
    至清償日之前一日止，逾期在6個月以內者，按上述利率百
    分之10，逾期超過6個月者，按上述利率百分之20計算之違
    約金。
二、原告其餘之訴駁回。
三、訴訟費用新臺幣1,660元由被告於繼承被繼承人侯冠州之遺
    產範圍內負擔。
四、本判決第一項得假執行。但被告如以新臺幣158,040元為原
    告預供擔保，得免為假執行。　　
    事實及理由
壹、程序事項：按訴狀送達後，原告不得將原訴變更或追加他訴
    ，但請求之基礎事實同一、擴張或縮減應受判決事項之聲明
    者，不在此限；不變更訴訟標的，而補充或更正事實上或法
    律上之陳述者，非為訴之變更或追加，民事訴訟法第255條
    第1項第2款、第3款、第256條分別定有明文。查原告於本院
    審理中，就本件利息部分之請求，具狀將「利率」自週年利
    率百分之18.25減縮為週年利率百分之15，並追加請求違約
    金(見營簡卷第31頁)，經核其性質屬減縮及擴張應受判決事
    項之聲明，及本於同一基礎事實之消費借貸契約追加違約金
    之請求，合於上述規定，應予准許。原告另具狀更正事實之
    主張(見營簡卷第49-51頁)，核屬更正事實上之陳述，非訴
    之變更，亦屬適法，先予說明。
貳、實體事項：　　
一、原告起訴主張：債務人即被繼承人侯冠州於民國93年11月19
    日向大眾商業銀行股份有限公司(嗣於106年1月17日與原告
    合併，並由原告為存續銀行)申請信用貸款，借款新臺幣（
    下同）20萬元，借款期間自93年11月22日至96年11月21日止
    ，以每1個月為1期，按36期分期攤還，借款利率按週年利率
    百分之15固定計算，如未依約攤還本息，除按上述利率計息
    外，自繳款截止日起至清償日之前一日止，就逾期之應繳本
    息或視為全部到期之本金餘額，其逾期在6個月以內者，按
    上述利率百分之10，逾期超過6個月者，按上述利率百分之2
    0計算違約金，倘有任何一宗債務不依約清償時，即喪失期
    限利益，視為全部到期。詎侯冠州僅清償本金至94年8月22
    日止，其尚欠本金158,040元未清償，依約已喪失期限利益
    ，全部債務視為到期。嗣侯冠州於106年8月7日死亡，由被
    告為繼承人，未經被告聲明拋棄繼承，依民法第1147條、第
    1148條規定，被告應於其繼承侯冠州之所得遺產範圍內為限
    ，負清償責任。為此，爰依消費借貸及繼承之法律關係提起
    本件訴訟，並聲明：被告應於繼承侯冠州之遺產範圍內給付
    原告158,040元，及自94年8月23日起至清償日止，按週年利
    率百分之15計算之利息，暨自94年9月24日起至清償日止，
    逾期在6個月以內者，按上述利率百分之10，逾期超過6個月
    者，按上述利率百分之20計算之違約金。
二、被告則以：被告為侯冠州之法定繼承人，僅以因繼承所得遺
    產為限，負清償責任，但侯冠州生前並未留下任何財產，故
    被告未繼承遺產等語，資為抗辯。並聲明：駁回原告之訴。
三、本院之認定：
　㈠經查，原告就其主張之事實，業據提出原告之放款往來交易
    明細、本院110年12月3日南院武家字第1100042481號函【查
    無侯冠州之繼承人聲明拋棄繼承】、侯冠州之繼承系統表、
    侯冠州及其繼承人侯秋冬、侯陳罔市、侯冠宇之除戶謄本、
    被告之戶籍謄本、金融監督管理委員會106年1月17日金管銀
    控字第10500320920號函(見司促卷)、大眾銀行個人信用貸
    款申請書（攤還型）、個人信用貸款約定事項(見營簡卷第5
    3-54頁)在卷為證，惟原告提出之上述個人信用貸款申請書
    及約定事項中，關於延滯利息及違約金之約定，為「借款人
    若於每月（期）繳款日（含）前未繳清每月應攤還之本息或
    本金到期或視為全部到期時，借款人應自繳款截止日起至償
    還日之前一日止，就逾期之當月（期）應繳本息或視為全部
    到期之本金餘額，依前開借款額度約定之利率計付延滯利息
    。」、「借款人若於每月（期）繳款日（含）前未繳清每月
    應攤還之本息或本金到期或視為全部到期時，自繳款截止日
    起至償還日之前一日止，就逾期之當月（期）應繳本息或視
    為全部到期之本金餘額，逾期在六個月以內之部分者，按約
    定利率百分之十，逾期超過六個月之部分，按約定利率百分
    之二十計付違約金。」(見營簡卷第54頁)，故本件利息及違
    約金之請求，應均僅得計算至清償日之「前一日」止，原告
    本件主張約定利息及違約金計算至清償日當日止，即屬無據
    。至於原告其餘主張之事實，經核與其提出之證據相符，其
    所主張之事實應堪信為真實。
　㈡按繼承人對於被繼承人之債務，以因繼承所得遺產為限，負
    清償責任，民法第1148條第2項定有明文。查侯冠州尚積欠
    原告如主文第1項所示之金額未清償，被告既未拋棄繼承侯
    冠州之遺產，為侯冠州之法定繼承人，本應於繼承侯冠州之
    遺產範圍內，對於侯冠州之本件債務負清償責任，故其請求
    被告應於繼承侯冠州之遺產範圍內給付如主文第1項所示之
    金額，應屬有據。至被告雖抗辯侯冠州未留下任何財產，故
    被告未繼承遺產等語，然此應為原告嗣後聲請強制執行時，
    如何認定被告所得遺產範圍之問題，與被告就侯冠州所遺債
    務應負擔之限定繼承責任無涉，則其所辯尚非足採。
四、綜上所述，原告依消費借貸及繼承之法律關係，請求被告應
    於繼承被繼承人侯冠州之遺產範圍內給付如主文第1項所示
    之本金、利息及違約金，為有理由，應予准許；逾此範圍之
    請求，則屬無據，應予駁回。
五、本件原告勝訴部分，為依民事訴訟法第427條第1項規定適用
    簡易訴訟程序，且為被告敗訴之判決，應依民事訴訟法第38
    9條第1項第3款規定，依職權宣告假執行；並依民事訴訟法
    第392條第2項規定，依職權宣告被告預供擔保，得免為假執
    行。
六、訴訟費用負擔之依據：民事訴訟法第79條。
中　　華　　民　　國　　111 　年　　8 　　月　　31　　日
　　　　　　　　　柳營簡易庭  法　官  陳郁婷
以上正本證明與原本無異。
如不服本判決，應於判決送達後20日內，向本院提出上訴狀並表
明上訴理由，如於本判決宣示後送達前提起上訴者，應於判決送
達後20日內補提上訴理由書（須附繕本）。
如委任律師提起上訴者，應一併繳納上訴審裁判費。
中　　華　　民　　國　　111 　年　　9 　　月　　2 　　日
                              書記官  謝靜茹